【裁判字號】    98,交易,613
【裁判日期】    990406
【裁判案由】    業務過失傷害
【裁判全文】
臺灣臺中地方法院刑事判決             98年度交易字第613號
公  訴  人  臺灣臺中地方法院檢察署檢察官
被      告  甲○○
上列被告因業務過失傷害案件，經檢察官提起公訴（98年度偵字
第21315號），本院判決如下：
    主    文
甲○○犯業務過失傷害罪，處拘役伍拾日，如易科罰金，以新臺
幣壹仟元折算壹日。
    犯罪事實
一、甲○○平日以駕駛車牌號碼A6－4318號自用小貨車運送貨為
    業，為從事駕駛業務之人。民國98年1月16日上午，甲○○
    駕駛上揭自小貨車，沿臺中市○○區○○路由西往東方向行
    駛，同日7時30分許，行經臺中市○○區○○路與大富路交
    岔路口時，沿左轉車道行駛，本應注意，汽車行駛時駕駛人
    應注意車前狀況，並隨時採取必要之安全措施。而依當時晴
    天、日間自然光線、路面乾燥、無缺陷、無障礙物、視距良
    好等情況，並無不能注意之情形，竟疏未注意及此，遂在前
    揭交岔路口，與左轉彎時，未讓左側車道直行車先行，亦有
    過失之乙○○所騎乘車牌號碼JZ8－013號機車，發生擦撞車
    禍，使乙○○人、車倒地，受有頭部外傷併腦震盪及皮下血
    腫、頭皮裂傷5公分、臉部及身體多處擦傷、左側胸壁挫傷
    之傷害。車禍發生後，警方據報前往處理，於臺中市警察局
    第五分局交通分隊江定宏警員前往處理時，甲○○當場承認
    肇事經過而願接受裁判。
二、案經臺中市警察局第五分局報告臺灣臺中地方法院檢察署檢
    察官偵查起訴。
    理    由
壹、證據能力之判斷：被告以外之人於審判外之陳述雖不符刑事
    訴訟法第159條之1至之4等4條之規定，而經當事人於審判程
    式同意作為證據，法院審酌該言詞陳述或書面陳述作成時之
    情況，認為適當者，亦得為證據，刑事訴訟法第159條之5第
    1項定有明文。其立法意旨在於傳聞證據未經當事人之反對
    詰問予以核實，原則上先予排除。惟若當事人已放棄反對詰
    問權，於審判程式中表明同意該等傳聞證據可作為證據，基
    於尊重當事人對傳聞證據之處分權，及證據資料愈豐富，愈
    有助於真實發見之理念，且強化言詞辯論主義，使訴訟程式
    得以順暢進行，上開傳聞證據亦均具有證據能力。經查，被
    告及檢察官就本院所引用卷內被告以外之人於審判外之陳述
    ，於審判程式均同意作為證據，且本院審酌前開證據資料作
    成時之情況，均無不法之情事，且與待證事實具有關聯性，
    認為適宜作為本案之證據，故均有證據能力。
貳、認定犯罪事實所憑之證據及理由：
一、訊據被告甲○○固坦承平日以駕駛車牌號碼A6－4318號自用
    小貨車運送貨為業，98年1月16日上午7時30分許，駕駛上開
    自用小貨車行經臺中市○○區○○路與大富路交岔路口時，
    與乙○○所騎乘車牌號碼JZ8－013號機車，發生擦撞車禍，
    乙○○並因此車禍，受有頭部外傷併腦震盪及皮下血腫、頭
    皮裂傷5公分、臉部及身體多處擦傷、左側胸壁挫傷之傷害
    等事實。然矢口否認其駕駛車輛有何過失存在，並辯稱：是
    告訴人自己騎乘機車至汽車左轉道擦撞到自用小貨車之右側
    ，其駕駛車輛並無過失云云。
二、惟查：
（一）被告甲○○於上揭時間駕駛該自用小貨車，沿環中路由西
      往東行駛，行經臺中市○○區○○路與大富路交岔路口時
      ，於內側左轉車道直行，而與告訴人乙○○騎乘之車牌號
      碼JZ8-013號機車發生擦撞，並致乙○○受有頭部外傷併
      腦震盪及皮下血腫、頭皮裂傷5公分、臉部及身體多處擦
      傷、左側胸壁挫傷之傷害等事實，業據被告供明在卷，且
      與乙○○於警訊之談話紀錄、檢察官之偵訊筆錄（98年度
      他字第3059號卷第16頁至第17頁、第20頁、第38頁至第40
      頁、第45頁）指訴車禍發生之情形相符，並有道路交通事
      故現場圖、道路交通事故調查報告表（一）、（二）（98
      年度他字第3059號卷第12頁至第15頁）、現場照片21張（
      98年度他字第3059號卷第26頁至第36頁），及乙○○澄清
      綜合醫院中港分院診斷證明書（98年度他字第3059號卷第
      5頁）1紙在卷可參，足認乙○○所受之前述傷害確係因騎
      乘機車，於上開時間、地點與被告發生車禍所致。
（二）被告雖否認有何過失，然依卷附之交通事故現場圖與現場
      照片所示，被告之自用小貨車於發生車禍後，停置在環中
      路過大富路交岔口東側內側車道，後輪距路口約7.3公尺
      ，告訴人之機車則倒置在被告車輛右前處。被告車輛後方
      即環中路與大富路交岔路口處，留有機車刮地痕跡約24.1
      公尺。而機車刮地痕跡南側沿路散佈機車碎片，直至雙方
      車停位置。告訴人車停位置右側前輪約1.7公尺處，並留
      有血跡。且乙○○於警訊中坦承，自己當時是由昌平路方
      向沿環中路至大富路要左轉等情（98年度他字第3059號卷
      第16頁）。則依照此現場圖、現場照片與被告及告訴人所
      述情形，應可判斷，告訴人騎乘機車之行車路徑，原係與
      被告之自用小貨車同向。被告行駛在該路口之內側車道上
      ，而告訴人機車則行駛在被告車輛之右側。於行經該路口
      時，告訴人欲左轉進入大富路，然行駛在內側之被告車輛
      卻依然直行，故而在該路口靠近中心處，被告車輛之右側
      車身與告訴人機車發生擦撞，沿途煞停之結果，留下機車
      刮地痕與碎片，被告與告訴人之車輛方始停置在路口東側
      內側車道，上開車禍發生情形，應可認定。
（三）按汽車行駛時，駕駛人應注意車前狀況及兩車併行之間隔
      ，並隨時採取必要之安全措施，道路交通安全規則第94條
      第3項定有明文，被告領有駕駛執照，駕駛上開車輛行經
      肇事地點，理應注意上開規定，小心駕駛。而依卷附之道
      路交通事故調查報告表所載，當時天後晴、日間自然光線
      路面乾燥、無缺陷、無障礙物、視距良好等情況，在客觀
      上並無不能注意之情形，乃被告駕駛車輛竟疏未注意致而
      肇事，則其有過失甚明。況被告於通過交岔路口時，既已
      行駛於地面標示有「左轉指向線」之內側車道，倘可多注
      意車前狀況，對同向其他車道之車輛，稍加確認是否有來
      車欲行左轉，本件車禍當可避免。再本件經送臺灣省臺中
      市區車輛行車事故鑑定委員會、臺灣省車輛行車事故覆議
      鑑定委員會鑑定結果，均同此見解，此有鑑定意見書（本
      院卷第14頁至第15頁、第31頁）附卷可查。至於告訴人騎
      乘機車行經該路口變換車道左轉彎行駛而未讓左側車道直
      行車輛先行，亦有過失，且其過失較被告為重，然被告仍
      應就自己所應負之過失部分，負刑事責任，自屬當然。被
      告上開所辯毫無過失云云，應無可採。
（四）公訴意旨另以，被告尚有佔用左轉專用車道行駛之過失云
      云。但所謂「左轉專用車道」係指近路口處，在最內側車
      道另外增設一車道，以專供左轉之車輛行駛而言。然依上
      開現場圖與照片所示，該路口內側車道地面雖畫有「左轉
      指向線」，但並非近路口處增設之左轉專用車道，而係原
      車道之延伸，僅係表明該車道車輛得以左轉，並非專為左
      轉車輛所設之車道，故被告駕車於該車道直行，並無佔用
      左轉專用車道可言。公訴意旨認被告有上開過失部分，應
      有誤會。
三、末查，告訴人確係因本件車禍受傷，已如上述，是被告之過
    失行為與告訴人之傷害間具有相當因果關係，至為灼然。綜
    上所述，被告上開所辯，毫無過失云云，應不足採，依上開
    事證，其犯行應可認定。
參、論罪科刑的理由：
一、查被告甲○○平日以駕駛車牌號碼A6－4318號自用小貨車運
    送貨為業，為從事駕駛業務之人。其駕駛車輛肇事致人受傷
    ，核其所為，係犯刑法第284條第2項前段之業務過失傷害罪
    。被告於肇事後，在有偵查權限之人知悉犯罪人之前，留在
    肇事現場，並主動向到場處理本件車禍之員警坦承自己為肇
    事者等情，有臺中市警察局交通事故肇事人自首情形紀錄表
    附卷可參（見99年度他字第3059號卷第24頁），其對於未發
    覺之罪自首而接受裁判，並斟酌本案為車禍事故之犯罪情節
    ，爰依刑法第62條前段規定，減輕其刑。
二、爰審酌被告前無任何犯罪不良紀錄，此有臺灣高等法院被告
    前案紀錄表附卷可稽，本件被告駕車行為之過失程度、告訴
    人所受傷害程度，暨雙方雖未能達成和解，然被告究非肇事
    主因，及其犯後態度未見良好等一切情狀，量處如主文所示
    之刑，並諭知易科罰金之折算標準。
據上論斷，應依刑事訴訟法第299 條第1 項前段，刑法第284 條
第2 項前段、刑法第62條前段、第41條第1 項前段，刑法施行法
第1 條之1第1項、第2項前段 ，判決如主文。
本案經檢察官丙○○到庭執行職務。
中    華    民    國    99    年    4     月    6     日
                  刑事第八庭    法  官  劉國賓
以上正本證明與原本無異。
如不服本判決應於收受判決後10日內向本院提出上訴書狀，並應
敘述具體理由；其未敘述上訴理由者，應於上訴期間屆滿後20日
內向本院補提理由書（均須按他造當事人之人數附繕本）「切勿
逕送上級法院」。
                                書記官  張隆成
中    華    民    國    99    年    4     月    6     日
附錄論罪科刑法條：
中華民國刑法第284條
（過失傷害罪）
因過失傷害人者，處 6 月以下有期徒刑、拘役或 5 百元以下罰金，致重傷
者，處 1 年以下有期徒刑、拘役或 5 百元以下罰金。
從事業務之人，因業務上之過失傷害人者，處 1 年以下有期徒刑、拘役或
 1 千元以下罰金，致重傷者，處 3 年以下有期徒刑、拘役或 2 千元以下罰
金。

司法院資訊處製作；財團法人民間司法改革基金會備份。
